臺灣臺北地方法院民事判決　　　　　　100年度簡上字第251號
上　訴　人　日盛國際租賃股份有限公司
法定代理人　許玉樹
訴訟代理人　許文獻
被　上訴人　謝玄德
　　　　　　曾秋姬原名謝曾秋.
兼共　　同
訴訟代理人　謝玄聖
上列當事人間請求清償債務事件，上訴人對於中華民國一百年四
月二十九日本院臺北簡易庭100年度北簡字第1078號第一審判決
提起上訴，本院於一百年九月二十七日言詞辯論終結，判決如下
：
    主      文
上訴駁回。
第二審訴訟費用（除減縮部分外）由上訴人負擔。
    事實及理由
一、程序方面：上訴人日盛國際租賃股份有限公司於民國100年
    6月27日變更起訴聲明，就本金部分，減縮訴之聲明請求新
    臺幣（下同）421,200元，及自起訴狀繕本送達翌日（即100
    年1月21日）起至清償日止，按年息20%計算之利息。則上訴
    人僅減縮聲明，核與民事訴訟法第255條第1項第3款、第446
    條第1項但書、第436條之1第3項規定要無不合，應予准許。
二、上訴人起訴主張：
    訴外人大明小客車租賃股份有限公司於民國88年2月10日以
    被上訴人為連帶保證人，向上訴人以分期付款方式購買1994
    年CA DILLAG廠牌、車號為BB─3240號小客車一輛，後訴外人
    違約未按期付款，迭經催討，被上訴人均置之不理，本件雖
    係分期付款買賣，但因訴外人因契約第11條因一期未給付喪
    失期限利益視為全部到期，是乃請求一次持還未給付之分期
    買賣總價，為一般債權，應有15年時效之適用，爰依兩造附
    條件買賣契約，提起本件訴訟。
三、被上訴人則以：
    依民法第126條規定，本件附條件買賣契約書第1條即約定
    本件買賣契約應分12期清償，故係一定期給付性質之買賣契
    約，該契約之時效自係5年，而系爭買賣契約最後一期價款
    之清償日係89年7月10日，上訴人於屆期超過10年才對被上
    訴人請求，該請求權時效已消滅。又依民法第742條，今買
    賣契約之時效既已消滅，被上訴人為系爭契約之保證人，亦
    可主張該契約之請求權已時效消滅，以之抗辯，上訴人之請
    求自無理由，應予駁回。
四、原審為上訴人全部勝訴之判決，上訴人提起上訴，並於本院
    聲明：（一）原判決廢棄。（二）上開廢棄部分，被上訴人
    應連帶給付上訴人421,200元及自100年1月21日起至清償日
    止，按年息20%計算之利息。
五、兩造所不爭執之事項（見本院卷第35頁）：
    （一）訴外人大明租賃小客車租賃有限公司於88年2 月10日
          以被上訴人三人為連帶保證人，向上訴人以分期付款
          方式，共分12期，購買車牌號碼BB-3240 號自小客車
          ，並簽有附條件買賣契約書（下稱系爭買賣契約）。
    （二）大明租賃小客車租賃有限公司及被上訴人等自第六期
          開始即未付分期價款。
六、本院之判斷
    按商品、製造人、手工業人所供給之商品及產物之代價，其
    請求權因二年間不行使而消滅，民法第127條第8款定有明文
    ，即商品提供人，自因自己提供商品代價之請求權，其時效
    為二年之短期消滅時效，蓋此項代價債權多發生於日常頻繁
    之交易，故賦予較短之時效期間以促從速確定，最高法院39
    年台上字第1155號判例、51年台上字第294號判例意旨參照
    。經查：
（一）被上訴人固以上訴人之債權係一年或不及一年之定期給付
      債權而抗辯已罹於民法第126條之五年消滅時效，然經本
      院闡明後，兩造均就上訴人營業項目為汽車零售業從事汽
      車之買賣，而為商人，商品為汽車，而上訴人之附條件買
      賣價金債權屬民法第127條之普通債權不爭執（見本院卷
      第55頁），並有上訴人之變更登記表在卷可稽（見原審卷
      第115頁）被上訴人既為時效消滅抗辯，其事由乃法律之
      適用，應由本院依當事人根據辯論主義所主張之民法第
      127條之普通債權審酌之，毋受當事人主張之拘束。上訴
      人雖陳稱附條件買賣與一般買賣關係不同，其消滅時效應
      適用一般十五年時效等語。惟附條件買賣屬特種買賣之一
      ，與一般買賣不同者，僅為買受人先占有動產標的物，約
      定至支付一部或全部價金，或完成特定條件時，始取得標
      的物所有權之交易，其仍屬買賣之法律關係。而系爭買賣
      性質既屬上述商人提供商品買賣之代價，且有迅速確定給
      付之需，又為兩造所是認屬民法第127條普通債權，仍應
      依民法第127條第8款之規定，適用二年短期時效，原告主
      張係一次請求被上訴人連帶給付剩餘分期價金，為一般債
      權應適用十五年時效等語，不足採信。
（二）上訴人主張大明公司僅繳納5期分期付款即未依約繳納，
      依系爭附條件買賣契約請求被上訴人連帶給付全部之價金
      ，故原告就本件價金之請求權，依系爭買賣契約第11條之
      約定（見本院卷第12頁），自訴外人大明公司不履行分期
      付款義務，喪失期限利益，即第6期甚至於約定之分期付
      款最後一期之89年2月10日起上訴人已得請求。惟上訴人
      遲至99年始對被上訴人聲請支付命令因被上訴人異議視為
      起訴（見臺灣桃園地方法院99年度桃簡字第1331號卷），
      其對訴外人即主債務人大明公司之買賣價金請求權，顯已
      逾二年消滅時效，訴外人自得提出時效消滅之抗辯，拒絕
      給付。
（三）按連帶保證債務不過保證人喪失先訴抗辯權及檢索抗辯權
      ，仍不失為保證債務之一種，最高法院44年台上字第1182
      號判例參照。保證債務為從債務，如主債務不存在，保證
      債務自無從發生；又主債務人所有之抗辯，保證人均得主
      張之，民法第742條第1項定有明文。則主債務之請求權因
      時效之完成而消滅，此為主債務人所有與主債務自身之發
      生、消滅或履行有牽連關係之抗辯，其效力亦及於保證債
      務，保證人自得主張時效利益，有最高法院89年台上字第
      27 86號判決可資參照。上訴人對系爭自用小客車之買賣
      價金請求權既已逾二年時效期間，主債務人大明公司自得
      提出時效抗辯，被上訴人既為連帶保證人，依民法第742
      條第1項規定，自得提出此主債務人之時效抗辯拒絕給付
      。被上訴人既為拒絕給付，上訴人訴請被上訴人負連帶保
      證責任連帶給付未付車款，自無理由。
七、綜上所述，上訴人對主債務人即訴外人大明公司就系爭自用
    小客車之價金請求權，已逾時效期間，被上訴人為連帶保證
    人，依民法第742條第1項規定，得援引主債務人之時效抗辯
    拒絕給付，被上訴人拒絕給付既有理由，上訴人訴請被上訴
    人連帶給付未付價款421,200元及自100年1月21日起至清償
    日止，按週年利率20%計算之利息，自無足採，不應准許。
    又「民法第一百二十六條所載其他一年或不及一年之定期給
    付債權，係指與利息等同一性質之債權而言。至普通債權之
    定有給付期間，或以一債權而分作數期給付者，不包括在內
    。」（最高法院24年院字第1227號判例參照）。本件之分期
    付款買賣債權屬普通之債權，非與利息等同一之債權，自不
    適用民法第126條五年消滅時效之規定，原審以本件為民法
    第126條之時效消滅理由雖有違誤，然結論並無二致，上訴
    意旨指摘原判決不當求予廢棄改判，為無理由，應予駁回。
八、因本案事證已臻明確，兩造其餘主張陳述及所提之證據，均
    毋庸再予審酌，附此敘明。
據上論結，本件上訴為無理由，依民事訴訟法第436條之1第3項
、第449條第1項、第2項、第78條，判決如主文。
中    華    民    國  100    年    10    月    11     日
                 民事第二庭    審判長法  官  李英豪
                                     法  官  林佑珊
                                     法  官  吳定亞
以上正本係照原本作成。
本判決不得上訴。
中    華    民    國   100    年    10    月    11    日
                                     書記官  張婕妤